---
title: "Laporan Praktikum 4 AMP"
author: "Antonius Aditya Rizky Wijaya\nG5402221003"
date: "2025-02-13"
output: word_document
---

```{r setup, include=FALSE}
knitr::opts_chunk$set(echo = TRUE)
```

# Classification Methods

```{r}
library(ISLR2)
attach(Smarket)
```

## Logistic Regression

```{r}
glm.fits <- glm(
    Direction ~ Lag1 + Lag2 + Lag3 + Lag4 + Lag5 + Volume,
    data = Smarket, family = binomial
  )
summary(glm.fits)
```
Keterangan : 
Model menggunakan semua lag dan volume sebagai prediktor. Dari output `summary(glm.fits)`, kita bisa melihat apakah variabel-variabel ini signifikan atau tidak berdasarkan p-value.

```{r}
coef(glm.fits)
summary(glm.fits)$coef
summary(glm.fits)$coef[, 4]
```
Keterangan :
Kita bisa melihat prediktor mana yang signifikan berdasarkan p-value (biasanya < 0.05 dianggap signifikan).

```{r}
glm.probs <- predict(glm.fits, type = "response")
glm.probs[1:10]
contrasts(Direction)
```
Keterangan :
Model menghasilkan probabilitas dari `Up`, dan kita bisa melihat bagaimana kategori dikodekan dalam regresi logistik.

```{r}
glm.pred <- rep("Down", 1250)
glm.pred[glm.probs > .5] = "Up"
```
Keterangan :
Model sekarang menghasilkan klasifikasi biner (`Up` atau `Down`) berdasarkan probabilitas.

```{r}
table(glm.pred, Direction)
(507 + 145) / 1250
mean(glm.pred == Direction)
```
Keterangan :
Model memiliki akurasi tertentu, tetapi kita belum tahu apakah ini lebih baik dari tebakan acak.

```{r}
train <- (Year < 2005)
Smarket.2005 <- Smarket[!train, ]
dim(Smarket.2005)
Direction.2005 <- Direction[!train]
```
Keterangan :
Dataset sekarang dipisah menjadi train (sebelum 2005) dan test (2005 ke atas) untuk mengevaluasi model dengan data baru.

```{r chunk10}
glm.fits <- glm(
    Direction ~ Lag1 + Lag2 + Lag3 + Lag4 + Lag5 + Volume,
    data = Smarket, family = binomial, subset = train
  )
glm.probs <- predict(glm.fits, Smarket.2005,
    type = "response")
```
Keterangan :
Model sekarang diuji pada data baru, bukan pada data latih.

```{r}
glm.pred <- rep("Down", 252)
glm.pred[glm.probs > .5] <- "Up"
table(glm.pred, Direction.2005)
mean(glm.pred == Direction.2005)
mean(glm.pred != Direction.2005)
```
Keterangan :
Akurasi model bisa dibandingkan dengan baseline model (tebakan acak).

```{r}
glm.fits <- glm(Direction ~ Lag1 + Lag2, data = Smarket,
    family = binomial, subset = train)
glm.probs <- predict(glm.fits, Smarket.2005,
    type = "response")
glm.pred <- rep("Down", 252)
glm.pred[glm.probs > .5] <- "Up"
table(glm.pred, Direction.2005)
mean(glm.pred == Direction.2005)
106 / (106 + 76)
```
Keterangan :
Menggunakan lebih sedikit prediktor mungkin meningkatkan atau menurunkan performa model.

```{r chunk13}
predict(glm.fits,
    newdata =
      data.frame(Lag1 = c(1.2, 1.5),  Lag2 = c(1.1, -0.8)),
    type = "response"
  )
```
Keterangan :
Model bisa digunakan untuk memprediksi tren pasar berdasarkan nilai `Lag1` dan `Lag2` baru.

## Poisson Regression

```{r}
attach(Bikeshare)
dim(Bikeshare)
names(Bikeshare)
```
Keterangan :
Mengecek struktur dataset `Bikeshare`, termasuk jumlah variabel dan nama kolomnya.

```{r}
mod.lm <- lm(
    bikers ~ mnth + hr + workingday + temp + weathersit,
    data = Bikeshare
  )
summary(mod.lm)
```
Keterangan :
Menentukan pengaruh variabel prediktor terhadap jumlah `bikers` menggunakan regresi linear.

```{r}
contrasts(Bikeshare$hr) = contr.sum(24)
contrasts(Bikeshare$mnth) = contr.sum(12)
mod.lm2 <- lm(
    bikers ~ mnth + hr + workingday + temp + weathersit,
    data = Bikeshare
  )
summary(mod.lm2)
```
Keterangan :
`mod.lm2` lebih sesuai untuk interpretasi dalam model regresi karena kontrast sum lebih baik dalam menangkap efek variabel kategorikal.

```{r}
sum((predict(mod.lm) - predict(mod.lm2))^2)
```
Keterangan :
Jika hasilnya nol atau sangat kecil, berarti `mod.lm` dan `mod.lm2` memberikan prediksi yang hampir sama.

```{r}
all.equal(predict(mod.lm), predict(mod.lm2))
```
Keterangan :
- Jika `TRUE`, berarti kedua model menghasilkan prediksi yang sama.
- Jika `FALSE`, berarti ada sedikit perbedaan karena metode estimasi atau kontrast sum.

```{r}
coef.months <- c(coef(mod.lm2)[2:12],
    -sum(coef(mod.lm2)[2:12]))
```
Keterangan :
Mempermudah analisis efek bulanan dalam model.

```{r}
plot(coef.months, xlab = "Month", ylab = "Coefficient",
    xaxt = "n", col = "blue", pch = 19, type = "o")
axis(side = 1, at = 1:12, labels = c("J", "F", "M", "A",
    "M", "J", "J", "A", "S", "O", "N", "D"))
```
Keterangan :
Grafik ini menunjukkan pola musiman dalam jumlah pengguna sepeda.

```{r}
coef.hours <- c(coef(mod.lm2)[13:35],
    -sum(coef(mod.lm2)[13:35]))
plot(coef.hours, xlab = "Hour", ylab = "Coefficient",
    col = "blue", pch = 19, type = "o")
```
Keterangan :
Grafik ini menunjukkan pola penggunaan sepeda berdasarkan waktu dalam sehari.

```{r}
mod.pois <- glm(
    bikers ~ mnth + hr + workingday + temp + weathersit,
    data = Bikeshare, family = poisson
  )
summary(mod.pois)
```
Keterangan :
Model ini lebih sesuai dibanding regresi linear jika data `bikers` memiliki distribusi poisson.

```{r}
coef.mnth <- c(coef(mod.pois)[2:12],
    -sum(coef(mod.pois)[2:12]))
plot(coef.mnth, xlab = "Month", ylab = "Coefficient",
     xaxt = "n", col = "blue", pch = 19, type = "o")
axis(side = 1, at = 1:12, labels = c("J", "F", "M", "A", "M", "J", "J", "A", "S", "O", "N", "D"))
coef.hours <- c(coef(mod.pois)[13:35],
     -sum(coef(mod.pois)[13:35]))
plot(coef.hours, xlab = "Hour", ylab = "Coefficient",
    col = "blue", pch = 19, type = "o")
```
Keterangan :
Pola yang dihasilkan dapat dibandingkan dengan model regresi linear untuk melihat perbedaan dalam interpretasi.

```{r}
plot(predict(mod.lm2), predict(mod.pois, type = "response"))
abline(0, 1, col = 2, lwd = 3)
```
Keterangan :
- Jika titik-titik berada di sekitar garis merah, maka kedua model memberikan hasil prediksi yang serupa.
- Jika menyimpang, berarti kedua model memiliki perbedaan dalam estimasi jumlah pengguna sepeda.


# Exercise

# Nomor 13

> This question should be answered using the `Weekly` data set, which is part of the `ISLR2` package. This data is similar in nature to the `Smarket` data from this chapter's lab, except that it contains 1,089 weekly returns for 21 years, from the beginning of 1990 to the end of 2010.

```{r}
library(ISLR2)
data(Weekly)
names(Weekly)
dim(Weekly)
```

> b. Use the full data set to perform a logistic regression with `Direction` as the response and the five lag variables plus `Volume` as predictors. Use the summary function to print the results. Do any of the predictors appear to be statistically significant? If so, which ones?

```{r}
log_model <- glm(Direction ~ Lag1 + Lag2 + Lag3 + Lag4 + Lag5 + Volume, data = Weekly, family = binomial)
summary(log_model)
```
Terlihat bahwa `Lag2` signifikan dengan Pr(>|z|) = 3%

> c. Compute the confusion matrix and overall fraction of correct predictions. Explain what the confusion matrix is telling you about the types of mistakes made by logistic regression.

```{r}
prediksi <- predict(log_model, type = "response")
predicted <- ifelse(prediksi > 0.5, "Up", "Down")
(confusion_matrix <- table(Prediction = predicted, Actual = Weekly$Direction))

(akurasi <- mean(predicted == Weekly$Direction))
#sum(diag(confusion_matrix)) / sum(confusion_matrix)
```
Persentase prediksi: (54+557)/(54+557+48+430) = 56,1%.
- Ketika pasar naik, regresi logistik benar sebesar 557/(557+48) = 92,1%. 
- Ketika pasar turun, regresi logistik benar sebesar 54/(430+54) = 11,2%.

Model ini tidak terlalu akurat untuk memprediksi, karena fraksi keseluruhan dari prediksi yang benar hanya sebesar 56,1%. meskipun model regresi logistik ini memprediksi kenaikan dengan baik, ada kesalahan prediksi yang menganggap penurunan sebagai kenaikan.

> d. Now fit the logistic regression model using a training data period from 1990 to 2008, with `Lag2` as the only predictor. Compute the confusion matrix and the overall fraction of correct predictions for the held out data (that is, the data from 2009 and 2010).

```{r}
train <- Weekly$Year < 2009
test <- Weekly$Year > 2008

log_model_d <- glm(Direction ~ Lag2, data = Weekly[train, ], family = binomial)
prediksi_d <- predict(log_model_d, Weekly[test, ], type = "response")
predic <- ifelse(prediksi_d > 0.5, "Up", "Down")
(confusion_matrix_d <- table(Prediction = predic, Actual = Weekly[test, ]$Direction))

(akurasi_d <- mean(predic == Weekly[test, ]$Direction))
#sum(diag(confusion_matrix_d)) / sum(confusion_matrix_d)
```
Berdasarkan 13b, kita tahu bahwa `Lag2` merupakan prediktor yang paling signifikan, sehingga ketika kita hanya menggunakan `Lag2` sebagai  prediktor, nilai akurasi dari model regresi logistiknya menjadi meningkat (62.5%), dibanding jika kita menggunakan prediktor lain yang tidak signifikan.


# Nomor 14

> In this problem, you will develop a model to predict whether a given car gets high or low gas mileage based on the `Auto` data set.

> f. Perform logistic regression on the training data in order to predict `mpg01` using the variables that seemed most associated with `mpg01` in (b). What is the test error of the model obtained?

```{r}
library(ISLR2)
data(Auto)
mpg01 <- ifelse(Auto$mpg > median(Auto$mpg), 1, 0)
data_auto <- data.frame(Auto[,-1], mpg01)

set.seed(1)
train_index <- sample(1:nrow(data_auto), nrow(data_auto) * 2/3)
train_data <- data_auto[train_index, ]
test_data <- data_auto[-train_index, ]
```

```{r}
log_model <- glm(mpg01 ~ cylinders + horsepower + weight + displacement, data = train_data, family = binomial)
log_probability <- predict(log_model, test_data, type = "response")
log_predict <- ifelse(log_probability > 0.5, 1, 0)
error_log <- mean(log_predict != test_data$mpg01)
cat("Error:", error_log)
cat("\nAkurasi:", 1 - error_log)
```
Untuk memprediksi `mpg` dengan prediktor `Cylinders`, `Displacement`, `Horsepower`, dan `Weight` menggunakan model Regresi Logistik, memiliki error (potensi salah) sebesar 8.4%. Berarti model Regresi Logistik ini bagus untuk memodelkan data `Auto`, dan memprediksi `mpg01`dengan akurasi 91.6%.


# Nomor 16

> Using the `Boston` data set, fit classification models in order to predict whether a given census tract has a crime rate above or below the median. Explore logistic regression, LDA, naive Bayes and KNN models using various sub-sets of the predictors. Describe your findings.

```{r}
library(ISLR2)
data(Boston)
crime01 <- ifelse(Boston$crim > median(Boston$crim), 1, 0)
data_boston <- data.frame(Boston, crime01)

set.seed(1)
train_index <- sample(1:nrow(data_boston), nrow(data_boston) * 0.7)
train_data <- data_boston[train_index, ]
test_data <- data_boston[-train_index, ]

log_model <- glm(crime01 ~ lstat + dis + nox + rm + zn + indus + age + tax, data = train_data, family = "binomial")
log_probability <- predict(log_model, test_data, type = "response")
log_predict <- ifelse(log_probability > 0.5, 1, 0)
error_log <- mean(log_predict != test_data$crime01)
cat("Error:", error_log)
cat("\nAkurasi:", 1 - error_log)
```
Memprediksi `crime01` dengan prediktor `lstat`, `dis`, `nox`, `rm`, `zn`, `indus`, `age`, `tax`, menggunakan model Regresi Logistik, memiliki error (potensi salah) sebesar 14.47%. Berarti model Regresi Logistik ini bagus untuk memodelkan data `Boston`, dan memprediksi `crime01` dengan tingkat akurasi 85.53%.